【裁判字號】    88,上訴,1528
【裁判日期】    890105
【裁判案由】    違反槍彈藥刀械管制條例等
【裁判全文】
臺灣高等法院高雄分院刑事判決          八十八年度上訴字第一五二八號
    上  訴  人
    即  被  告  甲○○○○ ○.
              即貝瑞‧可羅斯.
    選任辯護人 謝英士
               蔡東賢律師
               榆政
右上訴人因違反槍砲彈藥刀械管制條例等案件，不服臺灣高雄地方法院八十八年度訴
字第一七五五號，中華民國八十八年九月三十日第一審判決（起訴案號：臺灣高雄地
方法院檢察署八十八年度偵字第一六五一四號）提起上訴，本院判決如左：
    主    文
原判決撤銷。
甲○○○○ ○○○○S（貝瑞‧可羅斯）無罪。
    理    由
一、公訴意旨略以：甲○○○○ ○○○○S 係美國籍人，因欲遷居我國，而於民國八十八年五
    月間某日，在其位於美國之住處將其所有之口徑7.62mm制式步槍子彈八顆（彈底
    標記分別為ＴＷ53共二顆、ＴＷ54一顆、ＤＥＮ43共五顆）、口徑９mm制式半自
    動手槍子彈八顆（彈底標記均為ＶＰＴ44），置於另以貨櫃裝船載運之行李內，
    利用不知情之船運公司，未經許可，於八十八年五月二十五日將之運抵高雄港七
    十八號碼頭存於進口庫倉中，並委託不知情之明拓報關公司以報單號碼ＢＣ/88/
    Ｖ536/8002報單代為辦理申請通關事宜，而甲○○○○ ○○○○S 則先於八十八年五月十
    八日自美國西雅圖搭機抵達我國，嗣因明拓報關公司業務員高清林於八十八年五
    月二十六日向高雄關稅局申請通關，並於當日下午三時三十分許，由高雄關稅局
    驗貨員周清正會同內政部警政署保安警察第三總隊員警及貨主代表高清林，在高
    雄港七十八號碼頭共同開箱查驗甲○○○○ ○○○○S 之行李，始查獲行李中夾藏有前開
    子彈，因認甲○○○○ ○○○○S 涉有槍砲彈藥刀械管制條例第十二條第一項之未經許可
    運輸子彈罪嫌云云。
二、按犯罪事實應依證據認定之，無證據不得推定其犯罪事實，又不能證明被告犯罪
    者，應諭知無罪之判決，刑事訴訟法第一百五十四條、第三百零一條第一項前段
    分別定有明文。次按行為非出於故意或過失者，不罰，刑法第十二條第一項亦定
    有明文。又所謂認定犯罪事實證據，係指足以認定被告確有犯罪行為之積極證據
    而言。該項證據自須適合於被告犯罪事實之認定，始得為斷罪之資料；而事實之
    認定應憑證據，如未能發現相當確實之證據，或證據不足以證明，自不能以推測
    或擬制之方法，以為裁判之基礎。且認定不利於被告之犯罪之事實，須依積極證
    據，茍積極證據不足為不利於被告事實之認定，即應為有利被告之認定，更不必
    有何有利之證據。最高法院二十九年上字第三一０五號、三十年上字第八一六號
    、四十年臺上字第八十六號及五十年臺上二七五０號著有判例。
三、本件公訴人認被告甲○○○○ ○○○○S 有涉有槍砲彈藥刀械管制條例第十二條第一項之
    未經許可運輸子彈罪嫌，無非以前開事實，已經被告於警訊時坦承不諱，且據明
    拓報關公司業務員高清林於警訊時供述綦詳，並有內政部警政署保安警察第三總
    隊會檢扣押貨物證明單一指附卷可憑，而該十六顆子彈經送請內政部警政署刑事
    警察局鑑定結果，認均具殺傷力，有該局八十八年六月五日刑鑑字第五一三九三
    號檢驗通知書一紙附卷可稽等情為其論據。
四、訊據上訴人即被告甲○○○○ ○○○○S 雖坦承該子彈係伊所有，並知運輸子彈進入我國
    乃違法之事，但辯稱，伊因欲遷居台灣，乃委由包裝工人包裝伊行李，包裝當時
    伊雖在場，但並無直接參與打包過程；又該子彈９mm部分係伊於一九七四年退伍
    時留下來的，而其餘八顆係伊祖父將屬於伊父親的步槍交給伊，伊又交給伊弟弟
    ，而將其中八顆子彈取出連同退伍時的子彈一起放在小金屬盒中。該子彈及金屬
    盒二十年來均未動過，致疏未注意，由打包工人打包運抵來台，伊實無私運管制
    物品子彈來台之犯意等語。
五、經查：
    (一)被告甲○○○○ ○○○○S 於警訊及歷次偵審中，堅決強調其無意將前揭子彈放入打
        包之行李中，在打包當時，其並未參與，係美國打包工人自行將該置放子彈
        的金屬箱打包入內，且並無故意私運子彈來台之犯意，核與美國搬家公司Ｃ
        hipman Internaitonal負責人John Chipman出具證明，被告打包之貨物共達
        六四二二公斤，而被告並未參與搬家打包之過程，而打包人員亦未發現子彈
        ，是所稱子彈應是在被告不知情被打包裝櫃等情相符，此有經駐舊金山台北
        經濟文化辦事處驗證之美國搬家公司 Ｃhipman Internaitonal負責人 John
        Chipman 證明函附卷可稽（參原審卷第二十四頁、本院卷驗證簽章），且被
        告搬家行李高達六千四百二十二公斤，以四十尺貨櫃裝船，依常情即使打包
        當時被告在場，亦難逐一檢查，又扣案子彈經本院當庭勘驗結果，子彈表面
        呈黑褐色，有銅氧化現象；益見被告辯稱該子彈於二十年前就放在鐵盒子裡
        頭，伊早已忘記這鐵盒子內裝有子彈，伊無故意運輸子彈來台之犯意，尚非
        全然子虛。
    (二)又依財政部高雄關稅局有關拆櫃進倉規定，入境旅客之後送行李應依「詳細
        查驗」之查驗方式，於集中查驗區將貨物全部搬出貨櫃查驗，係採逐一查驗
        ，並非抽驗，有該局八十五年九月十三日政字第二０一五五號及八十六年十
        月二日政字第八六六二０七三八號函在卷可按，是被告如故意私運子彈來台
        ，必須有特別隱藏方式，否則必遭查獲無疑。而本院訊問海關查驗人員當時
        查獲情形時，證人即關稅局人員周清正證稱：「這批貨物件數很多，當時我
        在附近，是保警查獲這鐵盒子，再叫我過去。就將鐵盒子放在紙箱內的位置
        ，據我判斷應不是夾藏；在當時行李是逐一檢查，不是抽驗，所以他這種包
        裝是一種正常的包裝方法，不是故意夾藏。」，另證人即保三總隊警員周偉
        傑亦證稱：「本件由我查獲，鐵箱是與其它鐵製工具箱放在一起。這鐵箱無
        法打開，我們就叫報關人員過來，問如何打開；報關人員按一下鈕就可打開
        ，鐵箱子並未上鎖，隨手即可打開，是我們不會打開。若是以放置的位置判
        斷，應不是夾藏規避檢查。若是要夾藏，則會有夾層。本件沒有夾層。」（
        見本院八十八年十一月十九日訊問筆錄），是由內裝前揭子彈之鐵盒子並未
        上鎖，且該鐵盒子包裝位置亦無故意隱藏規避檢查情形觀之，被告辯稱：伊
        無運輸子彈來台之故意乙節，堪以採信。
    (三)被告現任跨國企業環球無線電公司（ＧＬＯＢＥ  ＷＩＲＥＬＥＳＳ）資深
        工程總監（參見原審卷第二十九頁），收入頗佳，並於香港銀行有存款二萬
        六千多美元，換算台幣約八十萬元（參見原審卷第三十五頁）；又被告甫由
        美國廣播會退休，一向從事海上超高頻等通訊維修之工作，長年進出於數國
        家之間，對於貨物進出海關程序應十分熟稔；查獲之子彈係二十多年前之舊
        物，相對於被告之收入來說價值輕微；且倘被告果真夾藏運輸子彈進入我國
        ，依其長年進出海關之經驗，斷不必使用這般粗略之方式而使遭查獲，堪認
        被告無運輸子彈的意圖以及走私管制物品的故意。
六、綜上所述，被告所辯，無運輸子彈及走私管制物品之故意，堪洵採信。自難以違
    反槍砲彈藥刀械管制條例及懲治走私條例罪責相繩，此外又查無其他任何積極之
    證據，足認被告有上述犯行，被告犯罪尚屬不能證明。原審未加詳查，遽以論處
    被告甲○○○○ ○○○○S 未經許可，運輸子彈罪刑，尚有未洽，被告上訴意旨，堅詞否
    認犯罪，指摘原判決不當，為有理由，自應由本院將原判決撤銷改判，並諭知無
    罪之判決。
據上論結，應依刑事訴訟法第三百六十九條第一項前段、第三百六十四條、第三百零
一條，判決如主文。
本案經檢察官林應華到庭執行職務。
中    華    民    國     八十九     年       一       月     五         日
                              臺灣高等法院高雄分院刑事第六庭
                                  審判長法官  陳吉雄
                                        法官  江泰章
                                        法官  周賢銳
右正本證明與原本無異。
如不服本判決，應於判決送達後十日內向本院提出上訴狀，其未述理由者並應於提
出上訴狀後十日內向本院補提理由書（應附繕本)。
                                      書記官  高文輝
中    華    民    國     八十九     年       一       月     六         日
  Ｂ


司法院資訊處製作；財團法人民間司法改革基金會備份。
